【裁判字號】    98,上訴,1217
【裁判日期】    980707
【裁判案由】    強盜
【裁判全文】
臺灣高等法院臺中分院刑事判決        98年度上訴字第1217號
上  訴  人
即  被  告  乙○○
                    （現於臺灣臺中看守所羈押中）
指定辯護人  本院公設辯護人  丁○○
上列上訴人因強盜案件，不服臺灣彰化地方法院98年度訴字第37
3號中華民國98年4月20日第一審判決（起訴案號：臺灣彰化地方
法院檢察署98年度偵字第635、708、784、1049號），提起上訴
，本院判決如下：
    主  文
上訴駁回。
    事  實
一、乙○○曾於民國84年3月間，因懲治盜匪條例案件，經本院
    於86年3月18日，以85年度上訴字第1425號判處有期徒刑7年
    6 月確定（第一案）；又於85年12月間，因肅清煙毒條例等
    案件，經臺灣彰化地方法院於86年8月25日，以86年度訴字
    第73號判處應執行有期徒刑3年8月確定（第二案）；再於86
    年4月間因竊盜案件，經臺灣彰化地方法院於86年7月4日，
    以86年度易字第1102號判處有期徒刑1年2月確定（第三案）
    ，嗣第二、三案再經裁定應執行有期徒刑4年9月確定，並與
    第一案接續執行，於93年3月5日假釋出監，嗣經撤銷假釋，
    後兩案再經裁定減刑為應執行有期徒刑2年4月又15日確定，
    於96年11月20日縮刑期滿執行完畢。距乙○○仍不知警惕，
    復與林秉鋐（業經原審判處應執行有期徒刑7年7月確定）、
    張正衛（現由臺灣彰化地方法院審理中）共同基於意圖為自
    己不法所有，結夥3人、攜帶兇器強盜之犯意聯絡，得知丙
    ○○所經營彰化縣秀水鄉○○路近花壇鄉之黑秋檳榔攤生意
    頗佳，乃共謀對其強盜財物，於97年12月25日21時許，先在
    上開檳榔攤附近等候丙○○下班，迨丙○○於同日22時許下
    班後，即由林秉鋐駕駛其所有之車牌號碼Ｊ2－2715號自用
    小客車搭載乙○○、張正衛，尾隨丙○○返回彰化花壇鄉○
    ○村○○街13號住處附近，而於同日22時40分許，在丙○○
    上開住處巷口，由林秉鋐駕車並在車上把風接應，由張正衛
    、乙○○下車強盜財物，張正衛並在路旁拾起客觀上足以對
    人之生命、身體構成威脅、具有危險性之木棍1支後，即1手
    持木棍，1手將丙○○推倒在地，致使丙○○不能抗拒，強
    盜丙○○所有之皮包1只（內有新臺幣【下同】3萬5千元）
    ，得手後即由林秉鈜駕車搭載乙○○、張正衛逃逸，強盜所
    得現金3萬5千元由林秉鋐、乙○○各分得1萬元，餘由張正
    衛取得，均花用罄盡。
二、案經丙○○訴由彰化縣警察局彰化分局報請臺灣彰化地方法
    院檢察署檢察官偵查起訴。
    理  由
壹、證據能力之說明：
一、按被告以外之人於審判外之言詞或書面陳述，除法律有規定
    者外，不得作為證據，刑事訴訟法第159條第1項定有明文，
    惟被告以外之人於審判外之陳述，雖不符合同法第159條之1
    至第159條之4之規定，但經當事人於審判程序同意作為證據
    ，法院審酌該言詞陳述或書面陳述作成時之情況，認為適當
    者，亦得為證據，當事人、代理人或辯護人於法院調查證據
    時，知有第159條第1項不得為證據之情形，而未於言詞辯論
    終結前聲明異議者，視為有前項之同意，此觀同法第159條
    之5之規定即明。查本判決下列引用被告乙○○以外之人於
    審判外之陳述（包含書面陳述），皆屬傳聞證據，惟當事人
    知悉上開證據資料為傳聞證據，仍於本院準備程序及審判期
    日對該等證據資料均表示無意見而不予爭執，且迄言詞辯論
    終結前亦未聲明異議，本院審酌上開證據資料製作時之情況
    ，尚無違法不當之瑕疵，且與本案具有關連性，認為以之作
    為證據應屬適當，揆諸前開規定，應認下列各項證據資料均
    例外有證據能力。
二、另本案所引下列非供述證據，檢察官、被告及其辯護人亦均
    未爭執其證據能力，本院審酌上開證據作成或取得之情形，
    並無違法不當之瑕疵，亦與本案之待證事實有關，認以之作
    為證據亦屬適當，是下列所引用之非供述證據亦均有證據能
    力，合先敘明。
貳、實體部分之說明：
一、上開犯罪事實，業據上訴人即被告（下稱被告）乙○○分別
    於警偵訊、原審及本院審理時均自白不諱，核與同案被告林
    秉鈜、證人即被害人丙○○於警詢時、偵查中之證述，及證
    人曾嘉昆、李文怡於警詢時證述之情節相符，復有指認現場
    照片12張、路口監視畫面14張、被告及共同被告等人之通訊
    監察譯文、長庚紀念醫院診斷證明書1件、彰化縣警察局車
    輛協尋電腦輸入單、彰化縣警察局鹿港分局秀水分駐所受理
    各類案件紀錄表等在卷可資佐證，足認被告乙○○之自白與
    事實相符。
二、被告雖於上訴狀及本院行準備程序時另陳稱：共同被告林秉
    鋐、張正衛2人商議時，伊並未參插其中，伊當時不發一語
    ，案發時伊本在車上，直至張正衛喚其下車時，伊才得知被
    害人跌倒在地，伊並未直接參與，僅屬次角云云。惟查，被
    告於偵查中即已供承：「我們當天由林秉鋐駕駛他的小客車
    載我及張正衛共3人到花壇鄉○○○○○村○○街13號前，
    經林秉鋐提議之後，我們臨時決定行搶，對方是1名女子，
    她經營檳榔攤，當時林秉鋐1人在車上駕駛把風接應，由張
    正衛先下車，張正衛並且叫我一起下車，張正衛並持有1根
    木棒，我沒有帶任何工具，由張正衛動手搶這名女子的皮包
    ，張正衛搶到她的皮包之後，就叫我跟他一起上車離開，因
    為我走的較慢，所以張正衛已經先搶到皮包等語（偵卷第39
    、40頁），已自承確有與林秉鋐、張正衛共謀強盜，且與張
    正衛下車強盜之事實，另證人即被害人丙○○亦於偵查中具
    結證稱：「我有看到2個人，他們從我的後面過來，其中1個
    人拿棍子，當時我不曉得被他們那1個人推倒在地上，我的
    皮包就被他們搶走，至於他們2個人是否有下手，我就不清
    楚了，因為當時我很緊張要將我的皮包搶回來，我只記得有
    2個人走過來我這邊跟我搶走皮包。」等語（偵卷第73頁）
    ，足見被告當時應係與張正衛一同下車走向被害人，並由張
    正衛持木棍下手強盜被害人之皮包無訛，被告此部分所辯，
    應係避重就輕之詞。且按「共同實施犯罪行為之人，在合同
    意思範圍以內，各自分擔犯罪行為之一部，相互利用他人之
    行為，以達其犯罪之目的者，即應對於全部所發生之結果，
    共同負責。」最高法院著有28年上字第3110號判例可資參照
    。被告與林秉鋐、張正衛既先共謀，並在合同意思範圍以內
    ，各自分擔犯罪行為之一部，相互利用他人之行為，以達其
    犯罪之目的，自均應對於全部所發生之結果，共同負責，是
    被告所辯，亦不足以卸免其責。本件事證已臻明確，被告犯
    行洵堪認定。
三、按刑法第321條第1項第3款之攜帶兇器竊盜罪，係以行為人
    攜帶兇器竊盜為其加重條件，此所謂兇器，其種類並無限制
    ，凡客觀上足以對人之生命、身體、安全構成威脅，具有危
    險性之兇器均屬之，且祇須行竊時攜帶此種具有危險性之兇
    器為已足，並不以攜帶之初有行兇之意圖為必要（最高法院
    79 年度臺上字第5253號判例意旨參照）。查被告乙○○與
    同案被告林秉鋐、張正衛共同基於犯意聯絡，由張正衛持以
    強盜之木棍，客觀上足以對他人之生命、身體、安全構成威
    脅，而具有危險性，亦據被害人陳明在卷，該木棍自屬兇器
    無誤。再按強盜罪所施用之強暴、脅迫手段，袛須足以壓抑
    被害人之抗拒，使其喪失意思自由為已足，縱令被害人無實
    際抗拒行為，仍於強盜罪之成立，不生影響（最高法院86年
    度臺上字第4503號判決意旨參照）。本件被告、林秉鋐，及
    張正衛均為年輕人，其等推由張正衛以1手持木棍，1手將被
    害人推倒在地之方式，再強取被害人財物之行為，顯係以有
    形之暴力壓制被害人之意思自由，被害人確已陷於不能抗拒
    之程度無誤，縱被害人當場並無明顯之抵抗行為，仍不影響
    強盜罪之成立。故核被告乙○○所為，係犯刑法第330條第1
    項之結夥三人以上、攜帶兇器加重強盜罪。被告與林秉鋐、
    張正衛就上開加重強盜犯行，彼此之間有犯意聯絡及行為分
    擔，均為共同正犯。又被告乙○○有如犯罪事實欄所載前科
    並已執行完畢，有臺灣高等法院被告前案紀錄表在卷可按，
    其於有期徒刑執行完畢後，5年以內故意再犯本件有期徒刑
    以上之罪，為累犯，應依刑法第47條第1項之規定，加重其
    刑。
五、原審認被告罪證明確，依刑法第28條、第330條第1項、第47
    條第1項，並審酌被告有多項前科，品行不佳，為供己花用
    ，即隨意強盜他人財物，及其犯罪之動機、手段、目的、所
    生危害，犯後坦承犯行之態度等一切情狀，量處被告有期徒
    刑8年，並說明未扣案之木棍1支，雖為被告等供犯罪所用之
    物，然係共同被告張正衛於路旁拾得，於犯案後已丟棄，且
    非屬違禁物，而不為沒收之諭知，再被害人丙○○因被告等
    強盜行為而跌倒在地，受有肌肉拉傷之傷害，有長庚紀念醫
    院出具之診斷證明書附卷（參臺灣彰化地方法院檢察署98
    年度偵字第784號偵查卷第8頁）可稽，然此係被告等以強暴
    行為強盜之當然結果，而不另論被告等傷害罪責，核其認事
    用法並無不當，量刑亦稱妥適。被告上訴意旨，以本案係臨
    時起意，共同被告林秉鋐、張正衛2人商議時，伊並未參插
    其中，伊當時不發一語，案發時伊本在車上，直至張正徫喚
    其下車時，伊才得知被害人跌倒在地，伊並未直接參與，僅
    屬次角，原審量處有期徒刑8年，實嫌過重等語，指摘原判
    決不當，惟查，被告於84年間即曾犯盜匪案件，被判處有期
    徒刑7年6月之重刑，於執行完畢後仍不思改過遷善，又為本
    件加重強盜犯行，本案其所為係屬累犯而應加重其刑，況其
    於本院仍避重就輕，難見其悔意，嗣後亦未賠償被害人分文
    ，則原審量處其有期徒刑8年，難謂有何偏重之情形，其上
    訴無理由，應予駁回。
據上論結，應依刑事訴訟法第三百六十八條，判決如主文。
本案經檢察官甲○到庭執行職務。
中    華    民    國    98    年    7    月    7      日
            刑事第十庭  審判長法  官  林  照  明
                              法  官  蔡  名  曜
                              法  官  郭  瑞  祥
以上正本證明與原本無異。
如不服本判決應於收受送達後十日內向本院提出上訴書狀，其未
敘述上訴之理由者，並得於提起上訴後十日內向本院補提理由書
（均須按他造當事人之人數附繕本）「切勿逕送上級法院」。
                              書記官  李  妍  嬅
中    華    民    國    98    年    7    月    7      日
附錄本案論罪科刑法條全文：
中華民國刑法第330條（加重強盜罪）
犯強盜罪而有第 321 條第 1 項各款情形之一者，處 7 年以上有
期徒刑。
前項之未遂犯罰之。


司法院資訊處製作；財團法人民間司法改革基金會備份。
